【裁判字號】    92,上易,1440
【裁判日期】    920827
【裁判案由】    竊盜等
【裁判全文】
臺灣高等法院臺中分院刑事判決                  九十二年度上易字第一四四號
    上  訴  人
    即  被  告  乙○○
    上  訴  人
    即  被  告  丙○○
右上訴人等因竊盜等案件，不服臺灣臺中地方法院九十二年度易字第一三三二號中華
民國九十二年六月三日第一審判決（起訴案號：臺灣臺中地方法院檢察署九十一年度
偵字第二四二七四號，移
訴，本院判決如左：
    主      文
原判決撤銷。
乙○○共同連續竊盜，累犯，處有期徒刑拾月。
丙○○連續故買贓物，累犯，處拘役陸拾日，如易科罰金，以參佰元折算壹日。
    事      實
一、乙○○前曾有非法施用化學合成麻醉藥品、施用毒品、竊盜等前科，最近一次係
    於民國（下同）九十年間，因犯偽造文書罪，經台灣台中地方法院判處有期徒刑
    三月確定，於九十年十月二十三日執行完畢；丙○○則曾有賭博、恐嚇取財等前
    科，最近一次則係於八十七年間，因犯竊盜罪，經台灣台中地方法院判處有期徒
    刑八月確定，於八十八年六月十五日縮短刑期執行完畢。
二、詎乙○○仍不知悔改，因缺錢花用，復與李楚澤（由檢察官移送原審法院另案併
    辦審理）共同基於意圖為自己不法所有之概括犯意聯絡，自九十一年十二月一日
    起，至同年十二月十一日止，先後在附表編號十至十五所示之時、地，共同竊取
    鄭陳秀梅、曾瑞炘、洪仁和、林洪乾、廖泉禎及陳郁翔等人所有變速腳踏車共六
    輛。得手後，乙○○、李楚澤再共同或隻身載往臺中市○○路「中古市○○○○
    ○路德安停車場對面，以每輛新臺幣（下同）三百元至五百元不等之價格，出售
    予綽號「鬍鬚」之林秋貴（由檢察官移送本院另案併辦審理）及綽號「老鼠」之
    丙○○，並將變賣現金由乙○○及李楚澤朋分花用。其中，丙○○明知李楚澤所
    販售廠牌不詳之變速腳踏車三輛，係來路不明之贓物（分別係曾瑞炘、洪仁和、
    廖泉禎所有，於如附表編號十一、十二、十四號所示時地，遭李楚澤及乙○○共
    同竊取），竟因欲購贈給其同居人賴黃寶滿之孫子騎乘，即貪圖小利，並基於故
    買贓物之概括犯意，分別於九十一年十二月七日及九日，在臺中市○區○○路「
    德安停車場」對面，以每部五百元之價格，連續二次共向李楚澤購買腳踏車三輛
    。嗣於九十一年十二月十一日上午九時二十分許，乙○○與李楚澤甫竊取如附表
    編號十五所示之腳踏車得手，放置於車牌號碼ＡＣ─二五九五號自用小客車內，
    駕車行經臺中縣潭子鄉○○路與大通街口時，經執行肅竊勤務之警員當場攔檢查
    獲。嗣經李楚澤供稱出售贓車予丙○○，始循線於同日下午二時許，在前開德安
    停車場前，查獲前往上址欲再向李楚澤購買乙輛腳踏車之丙○○，致使其未能購
    買得逞，並自丙○○位於臺中市○○路一０七號住處起獲上開腳踏車三輛。
三、乙○○又延承上開意圖為自己不法所有之概括犯意，再於九十二年二月二十五日
    十五時許，在臺中市○○路、大智路口，見某不詳姓名人士先竊得引擎號碼ＳＡ
    一０ＡＷ一一二一一三號（該機車原車牌號碼ＺＥＮ─九二三號，為吳甄惠所有
    原本停放於臺中市○區○○里○○路、富榮街口，於九十二年二月二十一日十九
    時遭竊），其上已懸掛車牌號碼ＴＡＸ─六六號車牌（陳思穎所有原停放於臺中
    市○區○○路五十四巷十號前之機車車牌）之輕型機車（汽缸容量為四九西西，
    八十四年份）上插有鑰匙一支，遂以該鑰匙發動，竊取得手後供己騎乘之用。嗣
    至九十二年二月二十六日十七時三十分許，乙○○騎乘上開機車行經臺中市○○
    路與力行路口，為警當場查獲，並自其身上起獲行竊所用之自備鑰匙一支予以扣
    案。
四、案經臺中縣警察局豐原分局報請臺灣臺中地方法院檢察署檢察官偵查起訴暨移送
    臺灣臺中地方法院併案審理。
    理      由
一、訊據本案上訴人即被告（以下簡稱為被告）乙○○於本院審理時，雖坦承伊確有
    與共同被告李楚澤共同行竊附表編號十至十五所示之腳踏車，但仍辯稱：除附表
    編十五所示腳踏車之行竊地點係在臺中縣潭子鄉外，其餘附表編十至十四所示之
    腳踏車均非在臺中縣潭子鄉所竊得等語。此外，被告乙○○另矢口否認伊有行竊
    上開機車之情事，並辯稱：上開機車係先前李楚澤所偷，並放在臺中市○○路與
    大智路口，後來伊要使用機車，李楚澤才叫伊到上址騎用云云。至於上訴人即被
    告（以下簡稱為被告）丙○○方面，其雖坦承有於前開時、地，因上開動機而連
    續二次均以每輛五百元之代價向李楚澤共購得腳踏車三輛，但被告丙○○亦矢口
    否認有何犯罪情事，並以：其並不知此為贓車等情詞置辯。
二、然查：
（一）本案被告乙○○與共同被告李楚澤共同竊取如附表編號十至十五所示腳踏車之
      事實，業據被告乙○○於原審法院審理時坦白承認，而附表編號十至十五所示
      腳踏車確係被害人鄭陳秀梅、曾瑞炘、洪仁和、林洪乾、廖泉禎、陳郁翔所有
      ，且於表列時、地失竊，亦據上開被害人指述甚詳，並有上開腳踏車之照片、
      贓物認領保管單等件在卷可證。另他案共同被告李楚澤雖於警詢時供述竊取十
      餘輛腳踏車，惟正確數量如何不得而知，且未能供出究竟於何時何地行竊，嗣
      在檢察官九十二年一月二日偵訊時，李楚澤已改稱：伊只有與被告乙○○共偷
      六輛，其餘腳踏車都是警察自林秋貴處取回等語。而被告乙○○迭自警、偵訊
      調查時，均僅承認有行竊六輛腳踏車之事實，復於原審法院九十二年五月二十
      二日審理時，明白供稱伊與共同被告李楚澤係在九十一年十一月接近十二月間
      共同行竊六輛腳踏車等語，並坦承附表編號十至十五所示之腳踏車，即係伊與
      李楚澤共同竊得之腳踏車無誤。參酌上情，足證被告乙○○確有與共同被告李
      楚澤在附表編號十至十五所示之時、地，共同行竊上開腳踏車無疑。被告乙○
      ○嗣再改稱：附表編十至十四所示之腳踏車，均非在臺中縣潭子鄉所竊得等語
      ，此部分所辯尚難採信。被告乙○○此部分之犯行堪以認定。
（二）另被告乙○○就伊於右開時地竊取懸掛號碼ＴＡＸ─六六號車牌之上開機車部
      分，被告乙○○雖以前開情詞置辯。惟被告乙○○此部分犯行，業據其於原審
      法院九十二年五月十三日審理時，供稱：伊在九十二年二月二十五日騎走該車
      ，伊看到鑰匙插在上面，遂騎乘離去，當時車牌就已經掛好了等情明確。雖被
      告乙○○嗣後在原審法院已改稱係向李楚澤借用，並供稱：「但是我不知道李
      楚澤是偷那一部，我去時，看到那邊只有這一部機車上有鑰匙，他是以電話通
      知我，我自己去看車，．．．．．．」云云（見原審卷宗第四七頁），惟李楚
      澤經原審法院傳訊，均未到庭證實此事。且被告乙○○於警訊時，已供述：伊
      於九十二年二月二十五日．．．．．．竊取未懸掛車牌之系爭機車，九十二年
      二月二十六日早上八時許，．．．．．．見ＴＡＸ─六六九車牌一面丟棄在路
      旁，伊隨手撿取懸掛在自己竊來的機車上，．．．．．．沒有共犯等語。依其
      在警訊所為之供述，其除坦承竊取機車犯行之外，更供述並無共犯。嗣在九十
      二年二月二十七日檢察官偵訊時，被告乙○○雖供稱：「（機車）是李楚澤偷
      的，九十二年二月二十五日十時許，在復興路與大智路口，他用鑰匙偷的，當
      時我有在旁邊，他叫我在旁邊等，他要去牽一台機車，．．．．．．牽車時，
      車子沒有車牌，是他去北屯路附近撿這個車牌回來裝的，．．．．．．」等語
      ，但此與其在原審法院審理時所供上情，情節顯然有異。所辯自難採信。上開
      機車係被害人吳甄惠所有停放於臺中市○區○○里○○路與富榮街口，於九十
      二年二月二十一日十九時許遭竊，另號碼ＴＡＸ─六六號車牌乙面，係陳思穎
      所有原停放於臺中市○區○○路五十四巷十號前之機車車牌，業據被害人吳甄
      惠及證人陳榮蘭於警訊時指陳甚明，並有車輛竊盜、車牌失竊資料個別查詢報
      表─查詢車輛認可資料、車籍作業系統─查詢認可資料、照片、贓物認領保管
      單等件附卷可稽。足見上開機車應係先遭不詳姓名人士竊取在先，懸掛號碼Ｔ
      ＡＸ─六六號車牌後，再移至臺中市○○路與大智路口停放，而為被告乙○○
      二度竊取無誤。事證明確，被告乙○○上開竊取機車犯行，亦堪認定。
（三）另被告丙○○確有於前開時、地，因前開動機而以每輛五百元代價，向李楚澤
      購買被害人曾瑞炘、洪仁和、廖泉禎所有如附表編號十一、十二、十四號所示
      腳踏車乙情，業據被告丙○○供承在卷。雖仍以前開情詞否認有贓物之認知，
      惟被告丙○○於原審法院訊問時，既供陳：「他叫做『阿水』（被告乙○○供
      稱『阿水』即李楚澤），我之前沒有跟他買過，我不認識他，我總共買了二次
      ，時間是九十一年十二月九日、九十一年十二月七日，．．．．．．，我不知
      道『阿水』作何工作」等語，復於本院訊問時，坦承：「（這三輛腳踏車，每
      輛在車店）約賣二千元，但是我知道在『賊仔市』（台語音譯）是賣一千多元
      」等情，再參酌被告丙○○所購買之上開三輛腳踏車，其市價分別為三千元、
      二千七百元及二千四百元，亦據被害人曾瑞炘、洪仁和、廖泉禎於警訊時指述
      在卷各情，則被告丙○○以遠低於市價，及亦低於跳蚤市場半價之價格，向先
      前未曾謀面、亦無交易往來、且無固定店面之李楚澤購買上開三輛腳踏車，謂
      無贓物之認知，尚難採信。另共同被告李楚澤於遭警查獲之後，於警、偵訊所
      供：伊是送三輛腳踏車給被告丙○○，並非有金錢交易等語，與被告丙○○所
      辯至不相符，顯為迴護被告丙○○之詞，亦不足採信。事證明確，被告丙○○
      之故買贓物犯行亦堪認定。又公訴人雖認被告丙○○僅於九十一年十二月九日
      故買贓物一次，惟被告丙○○於原審及本院審理時，均明白供稱其係分二次購
      買，時間為同年月七日及九日，爰依據被告丙○○於原審及本院審理時所供上
      情，為其二次故買贓物之認定，併此敘明。
三、核被告乙○○所為，係犯刑法第三百二十條第一項之普通竊盜罪；被告丙○○所
    為，則係犯刑法第三百四十九條第二項之故買贓物罪。被告乙○○多次竊盜犯行
    ，及被告丙○○二次故買贓物犯行，其犯罪均時間均各自緊接，犯罪構成要件亦
    各自相同，顯均係基於概括犯意反覆為之，均應依據刑法第五十六條連續犯之規
    定，各論以一罪，並均加重其刑。因被告乙○○二人上開所犯，均有連續犯之裁
    判上一罪關係，故未經起訴部分，亦為起訴效力所及，本院均應併予審判。另就
    被告乙○○與共同被告李楚澤共同竊取腳踏車部分，其等二人就此部分犯行之實
    施，彼此之間具有犯意聯絡及行為分擔，均為共同正犯。查被告乙○○於九十年
    間，因犯偽造文書罪，經台灣台中地方法院判處有期徒刑三月確定，於九十年十
    月二十三日執行完畢，另被告丙○○曾於八十七年間，因犯竊盜罪，經台灣台中
    地方法院判處有期徒刑八月確定，於八十八年六月十五日縮短刑期執行完畢，以
    上事實有臺灣臺中地方法院檢察署刑案資料查註紀錄表及本院被告全國前案紀錄
    表各乙紙在卷足參，其等二人在受此有期徒刑之執行完畢後，五年內再犯有期徒
    刑以上之罪，均為累犯，均應依據刑法第四十七條之規定遞加（重）其刑。至扣
    案之鑰匙一支，雖為被告乙○○竊取系爭機車所用之物，然被告乙○○否認為其
    所有，而該車既係由某不詳姓名人士騎乘後，停放該處，則其上遺留鑰匙未予帶
    走，非不可想像，此外復查無積極證據證明該鑰匙為其所有，爰不予宣告沒收。
四、本件公訴人之公訴意旨雖另以：被告乙○○尚與共同被告李楚澤共同涉犯附表編
    號一至九所示之竊取腳踏車犯行，因認被告乙○○此部分所為，亦犯刑法第三百
    二十條第一項之普通竊盜罪。惟公訴人此部分之指訴，業經被告乙○○自警、偵
    訊時起，以迄原審及本院審理時，均堅詞否認，另依共同被告李楚澤警、偵訊中
    之供述，其亦未自白有竊取此部分腳踏車之犯行，公訴人指訴被告乙○○業已自
    白全部竊盜犯行，尚與事實不符。此外，復查無其他積極事證足以證明上開腳踏
    車為被告乙○○與李楚澤共同行竊，公訴人此部分之指訴，尚屬犯罪不能證明，
    惟因公訴人認此部分與被告乙○○前開論罪科刑部分，有連續犯之裁判上一罪關
    係，爰不就此另為被告乙○○無罪之諭知。
五、原審判決就被告乙○○、丙○○前開所犯予以論罪科刑，固非無見，惟「犯罪之
    動機」、「犯罪所生之危險或損害」等事項，均屬刑法第五十七條所規定科刑輕
    重應審酌之標準。本案被告乙○○、丙○○雖有前開犯罪記錄，素行不佳，且有
    連續犯與累犯之加重事由，惟本案被告乙○○所竊取之六輛腳踏車，依據被害人
    陳述之市價，其價值共計僅約一萬四千三百元，另其竊得之機車，係汽缸容量為
    四九西西之輕型機車，並為八十四年間出廠，亦有上開機車之車籍作業系統─查
    詢認可資料在卷可稽，此顯為已經使用七、八年之中古輕型機車，縱依被害人吳
    甄惠之警訊指述，其市價亦僅約一萬五千元；另被告丙○○係因欲購贈給其同居
    人賴黃寶滿之孫子騎乘，貪圖小利，才故買贓物，且其所故買之贓物，縱依被害
    人之指述，其總市價亦僅約八千一百元。原審判決未具體審酌上情，即依據其等
    二人素行不佳，及被告乙○○體無殘缺卻不思循正當管道賺錢謀生而犯案，因缺
    錢花用即多次竊取腳踏車變賣現金花用，以及被告丙○○明知為贓物，仍予故買
    ，使被害人財物不易追回，增加檢警單位偵辦案件之困難度，暨其等二人犯後均
    僅坦承部分犯行等一切情狀，而分別量處被告乙○○有期徒刑一年八月，另量處
    被告丙○○有期徒刑六月（如易科罰金，折合新台幣十六萬二千元），尚有量刑
    過重失當之情事。是本案被告乙○○上訴否認部分犯罪，及被告丙○○上訴否認
    犯罪部分，其等二人之上訴雖無理由，但其等二人同均指摘原審判決量刑失當部
    分，上訴則為有理由，自應由本院將原審判決予以撤銷改判。爰審酌被告二人之
    品行、犯罪動機、犯罪手段、所生危害及犯罪後之態度等一切犯罪情狀，分別量
    處被告乙○○、丙○○之刑各如主文所示，並就被告丙○○部分，諭知拘役易科
    罰金之折算標準。
六、據上論斷，應依刑事訴訟法第三百六十九條第一項前段、第三百六十四條、第二
    百九十九條第一項前段、刑法第二十八條、第五十六條、第三百二十條第一項、
    第三百四十九條第二項、第四十七條、第四十一條第一項前段，罰金罰鍰提高標
    準條例第一條前段、第二條，判決如主文。
本案經檢察官甲○○到庭執行職務。
中      華      民      國      九十二  年      八      月      二十七  日
                                臺灣高等法院臺中分院刑事第三庭
                                      審判長法  官  陳  朱  貴
                                            法  官  胡  忠  文
                                            法  官  廖  柏  基
右正本證明與原本無異。
不得上訴。
                                            書記官  詹  錫  朋
中      華      民      國      九十二  年      九      月      四      日
附錄論罪科刑法條
刑法第三百二十條第一項：
意圖為自己或第三人不法之所有，而竊取他人之動產者，為竊盜罪，處年以下有期徒
刑、拘役或五百元以下罰金。
刑法第三百四十九條第二項：
搬運、寄藏、故買贓物或為牙保者，處五年以下有期徒刑、拘役或科或科一千元以下
罰金。
                                                                  Ａ
附表：
┌──┬──────┬──────────┬────┬───────┬─┐
│編號│   時間     │地點                │被害人  │失竊財物價值  │備│
├──┼──────┼──────────┼────┼───────┼─┤
│一  │九十一年    │ 台中縣潭子鄉       │林阿足  │新台幣        │  │
│    │三月十五日  │「潭秀國中」附近    │        │約二千元整    │  │
├──┼──────┼──────────┼────┼───────┼─┤
│二  │九十一年    │ 台中縣潭子鄉       │陳玉嬌  │ 新台幣       │  │
│    │九月十日    │ 鄉民代表會車棚     │        │ 二千多元     │  │
├──┼──────┼──────────┼────┼───────┼─┤
│三  │九十一年    │ 台中縣潭子鄉       │廖彩雲  │ 新台幣       │  │
│    │九月十日    │ 鄉公所附近         │        │  二千元左右  │  │
├──┼──────┼──────────┼────┼───────┼─┤
│四  │九十一年    │ 台中縣潭子鄉       │鄭淑芳  │ 新台幣約     │  │
│    │九月十五日  │ 「潭子國小」大門旁 │        │ 一千二百元   │  │
├──┼──────┼──────────┼────┼───────┼─┤
│五  │九十一年    │台中縣潭子鄉        │陳佩吟  │ 新台幣       │  │
│    │十月七日    │ 「潭秀國中」停車場 │        │ 二千元左右   │  │
├──┼──────┼──────────┼────┼───────┼─┤
│六  │九十一年    │台中縣潭子鄉        │陳宜汶  │ 新台幣       │  │
│    │十月二十八日│ 「潭秀國中」停車場 │        │ 約二千元     │  │
├──┼──────┼──────────┼────┼───────┼─┤
│七  │九十一年十月│ 台中縣潭子鄉       │蔡宜珍  │ 新台幣       │  │
│    │ 底         │ 「潭秀國中」停車場 │        │ 約二千五百元 │  │
├──┼──────┼──────────┼────┼───────┼─┤
│八  │九十一年    │ 台中縣潭子鄉       │鄒羽涵  │ 新台幣       │  │
│    │十一月一日  │ 「潭秀國中」停車場 │        │ 約二千元     │  │
├──┼──────┼──────────┼────┼───────┼─┤
│九  │九十一年    │ 台中縣潭子鄉       │廖明山  │ 新台幣       │  │
│    │十一月十二日│  「潭子國小」附近  │        │ 二千元       │  │
├──┼──────┼──────────┼────┼───────┼─┤
│十  │九十一年    │ 台中縣潭子鄉       │鄭陳秀梅│ 新台幣       │  │
│    │十二月一日  │ 「潭秀國中 」附近  │        │ 二千元       │  │
├──┼──────┼──────────┼────┼───────┼─┤
│十一│九十一年    │ 台中縣潭子鄉       │ 曾瑞炘 │ 新台幣       │  │
│    │十二月一日  │  潭子火車站附近    │        │    約三千元  │  │
├──┼──────┼──────────┼────┼───────┼─┤
│十二│九十一年    │ 台中縣潭子鄉       │ 洪仁和 │ 新台幣       │  │
│    │十二月三日  │ 勝利九街五十六號之 │        │ 二千七百元   │  │
│    │            │ 一前               │        │              │  │
├──┼──────┼──────────┼────┼───────┼─┤
│十三│九十一年    │ 台中縣潭子鄉       │ 林洪乾 │  新台幣      │  │
│    │十二月六日  │  「潭秀國中」停車  │        │  二千六百元  │  │
├──┼──────┼──────────┼────┼───────┼─┤
│十四│九十一年    │ 台中縣潭子鄉       │ 廖泉禎 │  新台幣      │  │
│    │十二月九日  │  「潭秀國中」側門  │        │  約二千四百元│  │
├──┼──────┼──────────┼────┼───────┼─┤
│十五│九十一年    │ 台中縣潭子鄉       │ 陳郁翔 │  新台幣      │  │
│    │十二月十一日│  「潭秀國中」停車  │        │  一千六百元  │  │
└──┴──────┴──────────┴────┴───────┴─┘
                                                                       Ａ


司法院資訊處製作；財團法人民間司法改革基金會備份。
